【裁判字號】    90,訴,2213
【裁判日期】    901025
【裁判案由】    偽造文書
【裁判全文】
臺灣臺中地方法院刑事判決                          九十年度訴字第二二一三號
    公  訴  人  臺灣臺中地方法院檢察署檢察官
    被      告  葉豐慶
           (原名丙○○
右列被告因偽造文書案件，經檢察官提起公訴（九十年度偵緝字第七三號），本院判
決如左：
    主  文
葉豐慶行使偽造私文書，足以生損害於公眾及他人，處有期徒刑肆月，如易科罰金，
以參佰元折算壹日，緩刑參年。薪資表蓋章欄上偽造之「乙○○」署名及指印各壹枚
，均沒收。
    事  實
一、葉豐慶（原名丙○○，民國九十年六月二十日改名）於八十七年間承包乙允有限
    公司（下稱乙允公司）位在臺中市○○路建築工地之板模工程，為從事業務之人
    。乙允公司申報八十七年度營利事業所得稅時，葉豐慶因無法開具領取乙允公司
    支付板模工程款之統一發票供乙允公司申報為成本費用，乃將在上開工地工作之
    工人申報為乙允公司僱用之工人，並依向乙允公司領取工程款之數額填具員工薪
    資表，俾供乙允公司申報為成本費用。葉豐慶明知並未僱用乙○○在前開工地施
    作模板工程，竟於八十八年間某日，在不詳地點，於乙允公司之薪資表蓋章欄上
    偽造乙○○之署名及指印各一枚，而偽造乙○○於八十七年間領取乙允公司發放
    薪資新臺幣（下同）十五萬元之私文書；其又應乙允公司要求，明知乙○○並未
    領取前開十五萬元薪資，仍在因領取工資之業務需要而製作之切結書上虛偽登載
    代表乙○○向乙允公司領取工資。嗣葉豐慶將上開薪資表、切結書及乙○○之國
    民身分證影本交付不知情之乙允公司負責人甲○○（業經臺灣臺中地方法院檢察
    署檢察官以八十九年度偵字第一八一三二號為不起訴處分確定），由甲○○據以
    作成扣繳憑單並持向財政部臺灣省中區國稅局申報八十七年度營利事業稅款，計
    逃漏稅額三萬七千五百元，足以生損害於乙○○及稅捐稽徵之正確性。葉豐慶嗣
    經臺灣臺中地方法院檢察署檢察官傳拘未到，發布通緝後，於九十年一月三十一
    日二十一時三十分許，在臺中市○○路四四０號為警查獲。
二、案經臺灣臺中地方法院檢察署檢察官自動檢舉偵查起訴。
    理  由
一、訊據被告葉豐慶對於右揭時地在乙允公司之薪資表上偽造乙○○之署名及指印各
    一枚，用以表示乙○○曾領取乙允公司之薪資十五萬元，及在其業務上製作之切
    結書不實登載代表乙○○領取八十七年間乙允公司發放之工資，嗣將該薪資表及
    切結書交付不知情之甲○○申報營利事業所得稅等事實供承不諱，然否認有何偽
    造文書犯行，辯稱：乙○○是伊另外一個小包馬承權所僱用的工人，他是在臺中
    市○○路工地工作，是馬承權拿乙○○之身分證給伊報工資云云。經查：
（一）被告於右揭時地在乙允公司之薪資表上偽造乙○○之署名及指印各一枚，用以
      表示乙○○曾領取乙允公司之薪資十五萬元，及在其業務上製作之切結書不實
      登載代表乙○○領取八十七年間乙允公司發放之工資，嗣將該薪資表及切結書
      交付不知情之甲○○申報營利事業所得稅等事實，業據被告自白不諱，並有薪
      資表、切結書、乙○○之國民身分證及乙允公司填發之各類所得扣繳暨免扣繳
      憑單各一紙（均影本）附卷可稽。而乙允公司因而浮報乙○○支領十五萬元薪
      資，計逃漏稅額三萬七千五百元，亦有財政部臺灣省中區國稅局九十年三月一
      日中區國稅一字第0900007377號函在卷足參。
（二）被告雖以乙○○之身分資料是其下包馬承權所交付，伊不知情云云置辯。然查
      ：被告於檢察官偵訊時供稱：「（問：八十七年間承包他（即甲○○）的工程
      ，有無僱用乙○○？）這是之前另一工程我的小包拿給我報薪水用的，在這工
      程內，我並未僱用乙○○」（見九十年度偵緝字第七三號偵查卷第十二頁背面
      ）；證人乙○○於檢察官偵訊時亦證述：「（問：有無受僱於丙○○？）我是
      沒有直接受僱於他，我是受僱他的小包馬承權，那是二、三年前的事，那是南
      屯路與忠明南路的工程，我當時有將身分證交給馬承權」等語（見同上偵查卷
      第二十五頁背面），由是足見被告於右開薪資表之蓋章欄簽寫乙○○之署名及
      按捺指印，及簽立該切結書時，應已知悉乙○○未曾在前開臺中市○○路建築
      工地從事模板工作，其對在薪資表上假冒乙○○名義署名及按指印，及該切結
      書上登載之內容係屬虛偽等情應有認識。故被告辯稱乙○○之身分證是其下包
      馬承權所交付之情縱令屬實，對被告前開偽造文書事實之認定亦不生影響，尚
      難據以為有利被告之認定。
（三）綜上所述，本件事證明確，被告犯行堪以認定。
二、按薪資表上載有工人之姓名、工資金額及領款蓋章等事項，且其簽名或蓋章之用
    意，乃表示應領金額已經領訖，故屬私文書。被告於薪資表上關於乙○○具領十
    五萬元薪資之蓋章欄內偽造乙○○之署名及指印，且交付甲○○據以作成扣繳憑
    單並持向財政部臺灣省中區國稅局申報稅款，足以生損害於乙○○及稅捐稽徵之
    正確性，核其所為，係犯刑法第二百十六條、第二百十條之行使偽造私文書罪。
    公訴人認被告所為僅係犯刑法第二百十七條第一項之偽造署押罪，尚有未洽，起
    訴法條應予變更。又被告虛偽登載乙○○於八十七年度領取乙允公司發放十五萬
    元工資之不實內容於其業務上製作之切結書，並將該切結書交付甲○○持以申報
    稅款，足以生損害於乙○○及稅捐稽徵之正確性，核其所為，係犯刑法第二百十
    六條、第二百十五條之行使業務登載不實之文書罪。被告偽造私文書及登載不實
    事項於其業務上作成之文書，並均持以行使，其偽造私文書及業務上登載不實之
    低度行為，為行使之高度行為所吸收，均依行使罪論擬。另被告偽造署押係偽造
    私文書之部分行為，不另論罪。所犯上開二罪，有方法與目的之牽連關係，應從
    一重之行使偽造私文書罪處斷。本院審酌被告犯罪之動機、手段、致生危害之程
    度尚輕，及犯罪態度等一切情狀，量處如主文所示之刑。被告行為後，刑法第四
    十一條業於九十年一月十日修正公布，同年一月十二日生效。依修正後之同法第
    四十一條第一項前段規定，本件所犯最重本刑為五年以下有期徒刑之罪，而受六
    月以下有期徒刑之宣告，乃屬得易科罰金之情形，此與修正前之刑法第四十一條
    相比較，修正後之新法較有利於被告，依刑法第二條第一項前段規定，應適用裁
    判時之法律。從而被告所處如主文所示之刑，並諭知易科罰金之折算標準。末查
    被告曾於八十年二月間，因賭博罪經法院判處有期徒刑六月確定，於八十一年一
    月十七日經准易科罰金執行完畢，其於五年以內未曾受有期徒刑以上刑之宣告，
    此有臺灣高等法院被告全國前案紀錄表附卷可按，被告經此案刑科教訓後，當知
    警惕而無再犯之虞，本院綜核各情，認所宣告之刑以暫不執行為適當，併予宣告
    緩刑三年，以啟自新。被告於薪資表蓋章欄上偽造之「乙○○」署名及指印各一
    枚，應依刑法第二百十九條宣告沒收。至於該薪資表姓名欄上乙○○之署名部分
    ，僅在識別係何人領取薪資而已，並無表示本人簽名之意思，故被告雖未經乙○○授權填寫其姓名，尚不生偽造署押問題，附予敘明。
據上論斷，應依刑事訴訟法第二百九十九條第一項前段、第三百條，刑法第二條第一
項前段、第二百十條、第二百十五條、第二百十六條、第五十五條、第二百十九條、
第七十四條第二款、修正後刑法第四十一條第一項前段，罰金罰鍰提高標準條例第一
條前段、第二條，判決如主文。
中      華      民      國      九十      年      十    月    二十五    日
                                          法  官  游  文  科
右正本證明與原本無異。
如不服本判決，應於送達後十日內向本院提出上訴狀（須附繕本），上訴於臺灣高等
法院臺中分院。
                                          書記官
中      華      民      國      九十      年      十    月    二十五    日
附錄論罪科刑法條
刑法第二百十六條：
行使第二百十條至第二百十五條之文書者，依偽造、變造文書或登載不實事項或使登
載不實事項之規定處斷。
刑法第二百十條：
偽造、變造私文書，足以生損害於公眾或他人者，處五年以下有期徒刑。


司法院資訊處製作；財團法人民間司法改革基金會備份。
